---
title: "Inlämningsuppgift: Monte-Carlo integration"
author: "Martin Sköld"
output: html_document
---

Uppgiften var att uppskatta integralen $I=\int_0^1\sin(1/t)\,dt$ med en Monte-Carlo metod. 

Först observerar vi att om $U$ är likformigt fördelad över intervallet $[0,1]$ så är dess täthet $f_U(u)=1$ då $u\in[0,1]$, annars 0. Härur följer att $E(V)=E(g(U))=\int_0^1 g(u)\,du$, vi kan därför uppskatta denna integral genom att:

1. Dra ett stort antal realiseringar $u_1,\ldots,u_N$ av $U$.
2. Bestäm $v_i=g(u_i)$, $i=1,\ldots,N$.
3. Uppskatta integralen med $I_N=N^{-1}\sum_{i=1}^N v_i$.

Det följer då av stora talens lag att $I_N$ konvergerar i sannolikhet mot $E(V)=\int_0^1 g(u)\,du$ då $N\rightarrow\infty$. I R implementerar vi metoden som följer:

```{r}
N <- 100000 # Antal realiseringar
u <- runif(N) # Steg 1
v <- sin(1 / u) # Steg 2 för g(u)=sin(1/u)
IN <- mean(v) # Steg 3
IN
```

Vi kan illustrera konvergensen genom att plotta $I_n$ som funktion av $n$:

```{r}
In <- cumsum(v) / (1:N) # Bildar vektor av kumulativa medelvärden
plot(In ,type = "l", ylim = c(.4, .6))
```

