---
title: "Statistisk inferensteori <br> Vektorvärda parametrar <br> (H & B, Kapitel 5)"
author: "Martin Sköld"
output:
  ioslides_presentation:
    logo: SU_logo_CMYK.png
    incremental: no
    css: slides.css
---

```{r setup, include=FALSE}
knitr::opts_chunk$set(echo = FALSE)
handout <- FALSE
```
```{r, echo = handout}
# Data och förberedelse

set.seed(1) # För att kunna reproducera

# Luftkonditionering, tider mellan fel (från Cox, D.R. and Snell, E.J. (1981))
ac <- c(90, 10, 60, 186, 61, 49, 14, 24, 56, 20, 79, 84, 44, 59, 29, 118, 25, 156, 310, 76, 26, 44, 23, 62, 130, 208, 70, 101)

```

```{r, echo = handout}
## Funktioner

# Weibull-likelihood
L.weib <- Vectorize( # Möjliggör elementvis beräkning i (alpha, beta)
  function(alpha, beta, data){
    # Bestämmer likelihood givet en vektor observationer från Weibull(alpha, beta)
    # Argument:
    #     (alpha, beta): parametervärde (eventuellt vektorer)
    #     data: observationsvektor
    # Utdata:
    #     Likelihoodfunktionens värden i (alpha, beta)
    #
    L.out <- prod(dweibull(data, shape = alpha, scale = 1 / beta))
    return(L.out)
  }
  , vectorize.args = c("alpha", "beta"))
l.weib <- Vectorize( # Möjliggör elementvis beräkning i theta
  function(alpha, beta, data){
    # Bestämmer loglikelihood givet en vektor observationer från Weibull(alpha, beta)
    # Argument:
    #     (alpha, beta): parametervärde (eventuellt vektorer)
    #     data: observationsvektor
    # Utdata:
    #     loglikelihoodfunktionens värden i (alpha, beta)
    #
    l.out <- sum(log(dweibull(data, shape = alpha, scale = 1 / beta)))
    return(l.out)
  }
  , vectorize.args = c("alpha", "beta"))
# Score-vektor för Weibulllikelihood
S.weib <- function(alpha, beta, data){
    # Bestämmer scorevektor givet en vektor observationer från Weibull(alpha,beta)
    # Argument:
    #     (alpha,beta): parametervärden
    #     data: observationsvektor
    # Utdata:
    #     Scorefunktionens värden i (alpha,beta)
    #
    S.out <- c(sum(1 / alpha+log(data * beta) * (1 - (data * beta)^alpha)),
               alpha * sum(1 - (data * beta)^alpha) / beta)
    return(S.out)
}
# Fisherinformation för Weibulllikelihood
I.weib <- function(alpha, beta, data){
    # Bestämmer informationsmatris givet en vektor observationer från Weibull(alpha,beta)
    # Argument:
    #     (alpha,beta): parametervärden
    #     data: observationsvektor
    # Utdata:
    #     informationsmatrisens värden i (alpha,beta)
    #
    I11 <- sum(1 / alpha^2 + log(data * beta)^2 * (data * beta)^alpha)
    I12 <- sum((data * beta)^alpha + alpha * log(data * beta) * (data * beta)^alpha - 1) / beta
    I22 <- alpha * sum((alpha - 1) * (data * beta)^alpha + 1) / beta^2
    I.out<-cbind(c(I11, I12), c(I12, I22))
    return(I.out)}
```


# Likelihoodteori för vektorvärda parametrar

## Scorevektor och informationsmatris

<div class="boxed">
**Definition:** (H & B, definition 5.1, 5.3)
Score-vektorn till en differentierbar likelihood-funktion av en vektorvärd parameter $\theta=(\theta_1,\ldots,\theta_d)$ är log-likeliehoodfunktionens gradient:
$$
    S(\theta)=\nabla\log L(\theta)=(\frac{d\log L(\theta)}{d\theta_1},\ldots,\frac{d\log L(\theta)}{d\theta_d}).
$$

Fishers informationsmatris för en två gånger differentierbar likelihood-funktion av en vektorvärd parameter $\theta=(\theta_1,\ldots,\theta_d)$ är;
$$
I(\theta)=-H\log L(\theta)=-\bigl(\frac{d^2}{d\theta_i\,d\theta_j}\log L(\theta)\bigr). 
$$

</div>


## Förväntad Fisherinformation och egenskaper hos Score

<div class="boxed">
**Definition:** (H & B, kap 5.4)
Den förväntade Fisherinformationsmatrisen är
$$
J(\theta)=E_\theta(I(\theta))
$$
</div>

<div class="boxed">
**Sats:** (H & B, result 5.3) Under regularitetsvillkor är
$$
E_\theta(S(\theta))=0
$$
och
$$
Cov_\theta(S(\theta))=J(\theta).
$$
</div>

## Multivariata CLT

<div class="boxed">
**Sats:**
Om $X_i\in\mathbf{R}^p$, $i=1,\ldots,n$ är oberoende likafördelade vektorer med medelvärdesvektor $\mu$ och kovariansmatris $\Sigma$ (med ändliga element), då
$$
\sqrt{n}(\bar{X}-\mu)\rightarrow Z\sim N(0,\Sigma),
$$
i fördelning då $n\rightarrow\infty$.
</div>

<div class="boxed">
**Sats:**
Om $X=(X_1,\ldots,X_d) \sim N(\mu, \Sigma)$ så är
$$
(X-\mu)\Sigma^{-1/2}\sim N(0, I)
$$
 och
$$
(X-\mu)\Sigma^{-1}(X-\mu)^T\sim \chi^2(d).
$$



## Multivariata score-statistikan

<div class="boxed">
**Följdsats:**
Låt $S(\theta)\in\mathbf{R}^d$ vara scorefunktionen baserad på oberoende likafördelade variabler $X_1,\ldots,X_n\sim P_\theta$, då
$$
\frac{1}{\sqrt{n}}S(\theta)\rightarrow Z\sim N(0,J_1(\theta)),
$$
$$
S(\theta)J(\theta)^{-1/2}\rightarrow Z\sim N(0,I),
$$
och
$$
S(\theta)J(\theta)^{-1}S(\theta)^T\rightarrow Z \sim \chi^2(d)
$$
i fördelning då $n\rightarrow\infty$.
</div>
 
## Multivariat Taylor

$$
f(x)\approx f(x_0)+\nabla f(x_0)(x-x_0)^T+\frac{1}{2}(x-x_0)Hf(x_0)(x-x_0)^T
$$
$$
\nabla f(x) \approx \nabla f(x_0) + (x-x_0)Hf(x_0)
$$



## Multivariata Wald-statistikan

<div class="boxed">
**Resultat:** Under regularitetsvillkor, om $\hat{\theta}\in\mathbf{R}^d$ är ML-skattaren baserad på oberoende likafördelade variabler $X_1,\ldots,X_n\sim P_\theta$, då

$$
\sqrt{n}(\hat{\theta}-\theta)\rightarrow Z \sim N(0, J_1(\theta)^{-1}),
$$
$$
(\hat{\theta}-\theta)J(\theta)^{1/2}\rightarrow Z \sim N(0, I)
$$
och
$$
(\hat{\theta}-\theta)J(\theta)(\hat{\theta}-\theta)^T\rightarrow Z \sim \chi^2(d)
$$
i fördelning då $n\rightarrow\infty$.
</div>

## Multivariata likelihood-kvot statistikan

<div class="boxed">
**Resultat:** Under regularitetsvillkor, om $\hat{\theta}\in\mathbf{R}^d$ är ML-skattaren baserad på oberoende likafördelade variabler $X_1,\ldots,X_n\sim P_\theta$, då

$$
-2\tilde{l}(\theta)=-2(l(\theta)-l(\hat{\theta}))\rightarrow Z \sim \chi^2(d).
$$
i fördelning då $n\rightarrow\infty$.
</div>

## Livslängder, Weibullfördelning

Täthetsfunktionen för den aktuella Weibullfördelningen är
$$
p(x_i|\alpha,\beta)=\alpha\beta(x_i\beta)^{\alpha-1}\exp(-(x_i\beta)^\alpha)
$$
med logaritm
$$
\log(p(x_i|\alpha,\beta))=\log(\alpha)+\alpha\log(\beta)+(\alpha-1)\log(x_i)-(x_i\beta)^\alpha
$$
vars gradient är
$$
(\frac{1}{\alpha}+\log(x_i\beta)(1-(x_i\beta)^\alpha),\quad\frac{\alpha}{\beta}(1-(x_i\beta)^{\alpha}))
$$

## Livslängder, Weibullfördelning

Hessianen blir $$\begin{pmatrix}
-\frac{1}{\alpha^2}-\log(x_i\beta)^2(x_i\beta)^{\alpha}& 
-\frac{(x_i\beta)^{\alpha}+\alpha\log(x_i\beta)(x_i\beta)^{\alpha}-1}{\beta}\\
-\frac{(x_i\beta)^{\alpha}+\alpha\log(x_i\beta)(x_i\beta)^{\alpha}-1}{\beta} & -\frac{\alpha}{\beta^2}((\alpha-1)(x_i\beta)^\alpha+1)
\end{pmatrix}
$$

## Livslängder, Weibullfördelning

```{r, echo = handout, warning=FALSE}
alpha <- seq(0.8, 1.9, length.out = 100)
beta <- seq(0.005, .02, length.out = 100)
L.weib.mat <- outer(alpha, beta, FUN = L.weib, data = ac)
target <- function(theta, data){
    -l.weib(theta[1], theta[2], data)
}
theta.hat <- optim(c(1.1, 0.011), target, data = ac)$par
contour(alpha, beta, L.weib.mat / L.weib(theta.hat[1], theta.hat[2], ac),
        xlab = expression(alpha), ylab= expression(beta))
abline(v=1, lty = 3)
```

## Livslängder, Weibullfördelning

```{r, echo = handout, warning=FALSE}
alpha <- seq(0.8, 1.9, length.out = 100)
beta <- seq(0.005, .02, length.out = 100)
l.weib.mat <- outer(alpha, beta, FUN = l.weib, data = ac)
contour(alpha, beta, l.weib.mat - l.weib(theta.hat[1], theta.hat[2], ac),
        xlab = expression(alpha), ylab= expression(beta),
        levels = -50:1)
abline(v=1, lty = 3)
TW <- Vectorize(function(alpha, beta, data, theta.hat){
  TW.out <- (theta.hat - c(alpha, beta)) %*% I.weib(theta.hat[1], theta.hat[2], ac) %*% cbind((theta.hat - c(alpha, beta)))
  return(TW.out)
}, vectorize.args = c("alpha", "beta"))
TW.mat <- outer(alpha, beta, FUN = TW, data = ac, theta.hat = theta.hat)
contour(alpha, beta, -TW.mat / 2, add = TRUE, lty = 3,
        levels = -50:1)
```


## Konfidensregioner, Wald och likelihood

```{r, echo = handout}
contour(alpha, beta, -2*(l.weib.mat - l.weib(theta.hat[1], theta.hat[2], ac)),
        xlab = expression(alpha), ylab= expression(beta),
        levels = qchisq(0.95, 2))
contour(alpha, beta, TW.mat, add = TRUE, lty = 3,
        levels = qchisq(0.95, 2))
```

## Tester, $H_0:(\alpha, \beta)=(1,0.01)$

```{r, echo = TRUE}
a0 <- 1; b0 <- 0.01
S <- S.weib(a0, b0, ac)
I <- I.weib(a0, b0, ac)
TS <- S %*% solve(I) %*% cbind(S)
1 - pchisq(TS, 2)
```


```{r, echo = TRUE}
d <- (theta.hat - c(a0, b0))
TW <- d %*% I %*% cbind(d)
1 - pchisq(TW, 2)
```

## Tester, $H_0:(\alpha, \beta)=(1,0.01)$

```{r, echo = TRUE}
TL <- -2 * (l.weib(a0, b0, ac) - l.weib(theta.hat[1], theta.hat[2], ac))
1 - pchisq(TL, 2)
```

## Konfidensregioner, Wald och likelihood

```{r, echo = handout}
contour(alpha, beta, -2*(l.weib.mat - l.weib(theta.hat[1], theta.hat[2], ac)),
        xlab = expression(alpha), ylab= expression(beta),
        levels = qchisq(0.95, 2))
contour(alpha, beta, TW.mat, add = TRUE, lty = 3,
        levels = qchisq(0.95, 2))
abline(v = 1, h = 0.01, lty = 2)
```

# Marginella metoder

## Marginella Wald-intervall

Om
$$
Cov(\hat{\theta}-\theta)\approx J(\theta)^{-1}
$$
så
$$
Var(\hat{\theta}_i-\theta_i)\approx diag(J(\theta)^{-1})_i
$$
och
$$
se(\hat{\theta}_i)=diag(I(\hat{\theta})^{-1})_i.
$$

## Marginella Wald-intervall
```{r, echo =FALSE}
alpha.hat <- theta.hat[1]
beta.hat <- theta.hat[2]
```


```{r, echo = TRUE}
se <- sqrt(diag(solve(I.weib(alpha.hat, beta.hat, ac))))
se
C.alpha <- alpha.hat + se[1] * qnorm(c(0.025, .975))
C.alpha
C.beta <- beta.hat + se[2] * qnorm(c(0.025, .975))
C.beta

```



## Profil och skattad likelihood

<div class="boxed">
**Definition:** (H & B, definition 5.4, 5.5)

Antag att parametervektorn kan delas in i en intresse-parameter $\theta$ och en skräp-parameter $\eta$, då ges den skattade likelihooden för $\theta$ av
$$
L_e(\theta)=L(\theta, \hat{\eta}),
$$
där $(\hat{\theta},\hat{\eta})$ är ML-skattningen av hela parametervektorn. Vidare ges profil-likelihooden av
$$
L_p(\theta)=\max_{\eta}L(\theta, \eta)=L(\theta, \hat{\eta}(\theta)).
$$
</div>

## Livslängder, skattad och profil för $\beta$

```{r, echo = handout, warnings = FALSE}
eta.hat <- theta.hat[1]
beta <- seq(0.005, 0.02, length.out = 100)
plot(beta, L.weib(eta.hat, beta, data = ac) / L.weib(theta.hat[1], theta.hat[2], ac), type = "l",
     xlab = expression(beta), ylab = "")
eta.hat <- Vectorize(function(beta, data = ac){
    optimize(L.weib, interval = c(0.2, 2), beta = beta, data = ac, maximum = TRUE)$maximum
}, vectorize.args = "beta")
lines(beta, L.weib(eta.hat(beta = beta, data = ac) , beta, data = ac) / L.weib(theta.hat[1], theta.hat[2], ac), lty = 2)
```

## Livslängder, skattad och profil för $\beta$

```{r, echo = handout}
contour(beta, alpha, t(L.weib.mat) / L.weib(theta.hat[1], theta.hat[2], ac),
        xlab = expression(beta), ylab= expression(alpha), lty = 3)
abline(h = theta.hat[1])
lines(beta, eta.hat(beta = beta, data = ac), lty = 2)
```

## Profil-loglikelihoodens krökning

<div class="boxed">
**Resultat:** (H & B, Result 5.1) Låt $L(\theta,\eta)$ ha observerad Fisherinformation
$$I(\hat{\theta},\hat{\eta})=
\begin{pmatrix}
I_{\theta\theta} & I_{\theta\eta}\\
I_{\eta\theta} & I_{\eta\eta}
\end{pmatrix}
\text{ med invers }
I(\hat{\theta},\hat{\eta})^{-1}=
\begin{pmatrix}
I^{\theta\theta} & I^{\theta\eta}\\
I^{\eta\theta} & I^{\eta\eta}
\end{pmatrix}
$$
då är profil-loglikelihoodens negativa krökning
$$
-H l_p(\hat{\theta})=(I^{\theta\theta})^{-1}
$$
och skattade loglikelihoodens negativa krökning
$$
- H l_e(\hat{\theta})=I_{\theta\theta}.
$$
</div>

## Profil-loglikelihoodens krökning

Ger kvadratiska approximationer
$$
-2(l_p(\theta)-l_p(\hat{\theta}))\approx (\hat{\theta}-\theta) (I^{\theta\theta})^{-1} (\hat{\theta}-\theta)^T\sim \chi^2(\dim(\theta))
$$
och 
$$
-2(l_e(\theta)-l_e(\hat{\theta}))\approx (\hat{\theta}-\theta) I_{\theta\theta} (\hat{\theta}-\theta)^T \sim ??.
$$

